最高法院民事裁定　　　　　　　　一○○年度台抗字第二五號
再 抗告 人　陳 新 財
　　　　　　陳 慶 輝
　　　　　　陳 慶 煌
　　　　　　陳 櫻 香
　　　　　　陳 慶 雄
　　　　　　陳葉春妹
　　　　　　陳 秀 珠
共　　　同　　　　
訴訟代理人　張 標 全律師
上列再抗告人因與相對人宋陳宮妹等間聲請撤銷假處分事件，對
於中華民國九十九年十月二十八日台灣高等法院高雄分院裁定（
九十九年度抗字第三○二號），提起再抗告，本院裁定如下：
    主  文
原裁定廢棄，應由台灣高等法院高雄分院更為裁定。
    理  由
本件再抗告人主張：如台灣高雄地方法院（下稱高雄地院）九十
九年度裁全字第五五五三號裁定附表所示之十七筆土地（下稱系
爭共有土地）係兩造共有家產之一部，登記於相對人宋陳宮妹、
陳芊憓、陳祈靜、陳新宗及案外人陳新貴、陳建成、陳慶真（下
稱陳新貴等三人）等七人之被繼承人陳添祥名下，嗣於民國六十
一年十二月十五日，由陳添祥與伊等之被繼承人陳增祥及案外人
陳清祥之子陳榮意三人代表各房書立鬮書，約定共有家產，不論
登記何人名下土地出售時，各房各分得三分之一，出售土地應經
三分之二通過。且於陳添祥死亡後，以繼承為原因將上開土地登
記為相對人四人及陳新貴等三人共有，應有部分各七分之一。伊
等因風聞相對人有意出售系爭共有土地，為保全將來移轉登記請
求權之強制執行，乃聲請高雄地院以上開裁定，准伊等供擔保後
為假處分，禁止相對人對於系爭共有土地為讓與、設定抵押、出
租及其他一切處分行為。旋相對人就系爭共有土地中之高雄市○
○區○○段六三地號、六四地號（下稱系爭二筆土地）應有部分
各二十一分之四，另聲請高雄地院裁定准供如土地公告現值之擔
保後撤銷系爭二筆土地之假處分（案列高雄地院九十九年度裁全
字第一九四號），再抗告人提起抗告。原法院以：再抗告人就登
記相對人名下之系爭共有土地聲請假處分後，依終止借名登記後
之所有物返還請求權，請求相對人將系爭共有土地移轉登記與再
抗告人公同共有，核屬財產權訴訟，足見再抗告人假處分所保全
之請求，得以金錢之給付達其目的，依民事訴訟法第五百三十六
條第一項、第二項規定，得命相對人供擔保後，撤銷上開假處分
，因而維持高雄地院准許相對人聲請撤銷假處分之裁定，並以裁
定駁回再抗告人之抗告。
按假處分所保全之請求，得以金錢之給付達其目的，或債務人將
因假處分而受難以補償之重大損害，或有其他特別情事者，法院
始得於假處分裁定內，記載債務人供所定金額之擔保後免為或撤
銷假處分，民事訴訟法第五百三十六條第一項定有明文。此所謂
得以金錢之給付達成目的者，係指假處分所欲保全之請求而言。
查再抗告人聲請假處分所欲保全之請求，原裁定既認係再抗告人
對於系爭二筆土地應有部分之所有物返還請求權，則能否以供擔
保而達假處分之目的，即應以該請求得否以金錢給付代替彌補而
決之。且系爭二筆土地之公告現值，與再抗告人回復土地所有權
之請求，是否得以金錢之給付達其目的，亦無必然關係。乃原法
院遽然維持高雄地院准相對人以供與土地公告現值相同金額之擔
保後，准予撤銷關於系爭二筆土地假處分之裁定，核與上開規定
未合，要難謂無適用法規顯有錯誤之情事，且所涉及之法律見解
亦具有原則上之重要性。再抗告意旨，指摘原裁定不當，求予廢
棄，非無理由。又本件相對人有無其他依上開規定得供擔保後撤
銷假處分之特別情事，案既經發回，宜併注意及之，附此指明。
據上論結，本件再抗告為有理由。依民事訴訟法第四百九十五條
之一第二項、第四百七十七條第一項、第四百七十八條第二項，
裁定如主文。
中    華    民    國  一○○  年    一    月   十三   日
                      最高法院民事第七庭
                          審判長法官  顏  南  全  
                                法官  林  大  洋  
                                法官  沈  方  維  
                                法官  鄭  傑  夫  
                                法官  鄭  雅  萍  
本件正本證明與原本無異
                                      書  記  官  
中    華    民    國  一○○  年    一    月  二十六  日
                                                      Q